臺灣宜蘭地方法院交通事件裁定　　　　 93年度交聲字第138號
移送機關　　交通部公路總局台北區監理所宜蘭監理站
異　議　人　甲○○
上列異議人即受處分人因違反道路交通管理處罰條例案件，對於
交通部公路總局臺北區監理所宜蘭監理站於民國93年9 月30日所
為之處分（原處分案號：宜監字第裁43-QE0000000號），聲明異
議，本院裁定如下：
    主  文
原處分撤銷。
甲○○汽車駕駛人，爭道行駛有任意駛出邊線情形，處新臺幣陸
佰元罰鍰，並記違規點數壹點。
    理  由
一、按汽車駕駛人，爭道行駛有任意駛出邊線情形，處新臺幣（
    下同）600 元以上1,800 元以下罰鍰，道路交通管理處罰條
    例第45條第12款定有明文。又汽車駕駛人違反第45條規定者
    ，記違規點數1 點，同條例第63條第1 項第1 款亦定有明文
    。次按為加強道路交通管理，維護交通秩序，確保道路交通
    安全，道路交通管理處罰條例對違反該條例之行為定有各項
    行政罰，同條例第9 條第1 項規定應受罰鍰處罰之行為人接
    獲違反道路交通管理事件通知單後，得於15日內逕依各該條
    款罰鍰最低額，自動繳納結案，依同條例第92條授權訂定之
    違反道路交通管理事件統一裁罰標準及處理細則第41條第1
    項及第48條第1 項僅係就上開意旨為具體細節之規定，並未
    逾越母法之授權，與法律保留原則亦無違背，就此部分與本
    院釋字第423 號解釋所涉聲請事件尚屬有間。至上開細則第
    41條第2 項規定，行為人逾指定應到案日期後到案，另同細
    則第44條第1 項規定，違反道路交通管理事件行為人未依規
    定自動繳納罰鍰，或未依規定到案聽候裁決者，處罰機關即
    一律依標準表規定之金額處以罰鍰，此屬法律授權主管機關
    就裁罰事宜所訂定之裁量基準，其罰鍰之額度並未逾越法律
    明定得裁罰之上限，且寓有避免各行政機關於相同事件恣意
    為不同裁罰之功能，亦非法所不許。上開細則，於憲法保障
    人民財產權之意旨並無牴觸。至行為人對主管機關之裁罰不
    服，法院就其聲明異議案件，如認原裁決有違法或不當之情
    事，縱行為人有未依指定到案日期或委託他人到案者，仍得
    為變更處罰之裁判，乃屬當然（司法院大法官會議釋字第51
    1 號參照）。
二、原處分意旨略以：異議人於民國93年7 月11日上午11時14分
    許，駕駛車牌號碼U2-4386 號自小客車，行經宜蘭縣臺二線
    梗枋橋北端，因右側超車，為宜蘭縣警察局礁溪分局拍照取
    證、掣製舉發違反道路交通管理事件通知單（以下簡稱舉發
    通知單）逕行舉發，爰依道路交通管理處罰條例第47條第1
    項第3 款、第63條第1 項第1 款之規定，裁處罰鍰1,200 元
    ，並記違規點數1 點等語。
三、異議人否認前揭違規事實，辯稱：該路段為兩車道，異議人
    應無右側超車之情形等語置辯。
四、經查：
（一）按汽車駕駛人之行為有下列情形之一，當場不能或不宜攔
      截製單舉發者，得對汽車所有人逕行舉發處罰：六、其他
      違規行為經以科學儀器取得證據資料者，道路交通管理處
      罰條例第7 條之2 第1 項第6 款定有明文。經查，本件舉
      發事件係經宜蘭縣警察局礁溪分局以拍照取證，則依照上
      開說明，必以所拍攝之照片足以顯示汽車駕駛人有違規情
      形，始得以逕行舉發方式舉發之，此乃當然之解釋。
（二）觀之卷附連續拍攝之照片2 張，可知異議人係於上揭時地
      ，駕駛U2-4386 號自小客車，先行駛在梗枋橋路面邊線右
      側（見第1 張照片），下橋後行駛於路面邊線之左側（見
      第2 張照片）。且異議人行駛在路面邊線右側時其左側同
      行之車輛（見第1 張照片），於下橋後原左側同行車輛均
      未遭異議人車輛超越（見第2 張照片）。從而依照片所示
      ，僅足以顯示異議人所駕車輛曾駛出路面邊線，並不足以
      證明異議人所駕車輛有右側超車之情形，原舉發機關認定
      異議人有「右側超車」之違規事實，難認有據。
（三）異議人雖以：該路段應屬虛線之雙車道，其並行駛於虛線
      右側，應無違法云云。惟查，雖卷附照片2 張，因拍攝角
      度之故，對於系爭路段標線情形有所不明，但經本院向交
      通部公路總局第四區養護工程處頭城工務段函調舉發時間
      臺二線梗枋橋北端（即131K+600）之現場略圖發現，系爭
      路段標線確屬實線之路面邊線無誤，此有該處頭城工務段
      94 年2月1 日四工頭字第0940000626號函所附現場略圖可
      以佐證，是異議人辯稱係屬虛線之雙車道，與事實不符，
      無從採認。
（四）綜上，本件舉發及裁決機關認定異議人有右側超車之違規
      ，雖難認有據，惟異議人仍有爭道行駛任意駛出邊線之違
      規而應依予處罰，揆諸前揭說明，即有未洽，應予撤銷。
      本院審酌異議人異議理由雖無可採，但舉發及裁決機關之
      認定亦有違誤，依違反道路交通管理事件統一裁罰基準表
      所定課予最低度罰鍰始稱適當，依道路交通管理處罰條例
      第45條第12款、第63條第1 項第1 款，諭知異議人如主文
      第2 項所示之處罰。
據上論斷，應依道路交通案件處理辦法第20條前段，道路交通管
理處罰條例第45條第12款、第63條第1項第1款，裁定如主文。
中　　華　　民　　國　　94　　年　　2 　　月　　28　　日
                    臺灣宜蘭地方法院交通法庭
                            法  官  郭淑珍
以上正本證明與原本無異。
如不服本裁定，應於裁定送達後5日內向本院提出抗告狀。（需
附繕本）
                            書記官  林秀麗
中　　華　　民　　國　　94　　年　　3 　　月　　2 　　日
